【裁判字號】    98,交聲,1194
【裁判日期】    981231
【裁判案由】    違反道路交通管理處罰條例聲明異議
【裁判全文】
臺灣桃園地方法院交通事件裁定        98年度交聲字第1194號
原處分機關  交通部公路總局新竹區監理所桃園監理站
異  議  人
即受處分人甲○○
上列受處分人因違反道路交通管理處罰條例案件，對於交通部公
路總局新竹區監理所桃園監理站於民國98年4 月8 日以桃監裁罰
字第裁00-000000000號及98年4 月24日以桃監裁罰字第裁52-DB0
000000號、第裁52-DB0000000號違反道路交通管理事件裁決書所
為之裁決處分不服，聲明異議，本院裁定如下：
    主  文
異議均駁回。
    理  由
一、原處分意旨略以：本件受處分人即異議人甲○○於民國（下
    同）98年3 月25日17時03分、04分，騎乘車號772-BQE 號重
    機車行經桃園縣蘆竹鄉○○路、大華街口及南青路、富華路
    2 段（原舉發通知單誤載為大華北街，應更正為富華路2 段
    ），均因紅燈右轉之違規行為，經桃園縣政府警察局蘆竹分
    局大林派出所舉發員警林育民當場舉發攔停，並告知上開違
    規情事，因異議人之2 次違規行為之時間、地點均不相同，
    依道路交通管理處罰條例第53條第2 項、違反道路交通管理
    事件統一裁罰基準及處罰細則第3 條之規定，分別掣開桃警
    局交字第DB0000000 號、桃警局交字第DB0000000 號舉發通
    知單，並移送原處分機關。原處分機關因異議人違規點數達
    6 點，依據道路交通管理處罰條例第63條第3 項、道路交通
    安全講習辦法第5 條第1 項第7 款、違反道路交通管理事件
    統一裁罰基準及處罰細則第6 條第2 項規定，依職權舉發以
    桃監裁罰字第裁00-000000000號裁處異議人吊扣駕駛執照1
    個月，並應接受道路交通安全講習，嗣異議人到站簽收桃監
    裁罰字第裁52-DB0000000號、第裁52-DB0000000號裁決書，
    依道路交通管理處罰條例第53條第2 項、第63條第1 項第3
    款規定，各裁處異議人罰鍰新臺幣600 元及各記違規點數3
    點。
二、異議意旨略以：異議人雖不否認有騎乘前開重型機車於前揭
    時點行經舉發路段之事實，惟辯稱：舉發通知單上填載地點
    錯誤，並無「大華北街」之路名，且伊並未闖紅燈，也二段
    式左轉（按應為右轉），於相隔不到100 公尺之2 個路口，
    竟開立2 張罰單，員警舉發顯有失當，故聲明異議請求撤銷
    原處分。
三、按駕駛人駕駛汽車，應遵守道路交通標誌、標線、號誌之指
    示，並服從交通指揮人員之指揮；汽車駕駛人，行經有燈光
    號誌管制之交岔路口闖紅燈者，處新臺幣一千八百元以上五
    千四百元以下罰鍰。前項紅燈右轉行為者，處新臺幣六百元
    以上一千八百元以下罰鍰；汽車駕駛人有下列各款所列條款
    之一者，除依原條款處罰鍰外，並予記點：三、有第四十三
    條、第五十三條或第五十四條情形之一者，各記違規點數三
    點；汽車駕駛人在六個月內，違規記點共達六點以上者，吊
    扣駕駛執照一個月，道路交通安全規則第90條、道路交通管
    理處罰條例第53條第2 項、第63條第1 項第3 款、第3 項前
    段分別定有明文。
四、經查：
（一）按「一行為不二罰原則」或稱「禁止雙重處罰原則」，其
      基礎乃現代民主法治國家基本原則下之法安定性原則、信
      賴保護原則及比例原則，係指就人民同一違法行為，禁止
      國家為多次處罰，惟其適用之前提為行為人僅有一行為之
      情形，即基於單一之決定，或自然意義之單一行為，違反
      數個法律，給予多次行政處罰。若行為人係基於個別之決
      意或自然意義下之複數行為違反行政法上義務，即非「一
      行為」，自可併予處罰，而無違反一行為不二罰原則之問
      題。交通違規行為究應評價為一行為或數行為，應從個案
      觀察，所謂自然的單一行為，係指行為人基於單一的意志
      決定，只有一個動作，或是有多數動作，而在該多數動作
      間具有緊密的時間及空間關係，當正常的第三人以自然的
      觀察方式觀察時，可以認定其整體的活動是一個單一的綜
      合作為；若是後續行為與先前行為中已無單一或同一種類
      之意思決定、或無時空緊密關聯、或自第三者的觀察無法
      視為一行為時，則後續行為與先前行為皆應被評價為數行
      為。
（二）異議人於98年3 月25日17時03分、17時04分，騎乘車號77
      2-BQE 號重機車行經桃園縣蘆竹鄉○○路、大華街交岔路
      口及南青路、富華路2 段交岔路口，分別為警舉發2 次紅
      燈右轉之違規事實，業據證人即舉發員警林育民於本院調
      查時證稱：當時伊站在大華街左側位置，看見異議人於大
      華街路口的號誌為紅燈的狀態下右轉後直行南青路，伊當
      下騎機車追趕，但因異議人車速不慢，於直行南青路時，
      當時號誌為紅燈，異議人就直接右轉至富華路2 段，富華
      路號誌正好為綠燈，異議人並未停在待轉區○○○○○路
      轉富華路2 段就直行，伊在富華路2 段1 間工廠前攔停異
      議人，伊當場告知異議人紅燈右轉兩次違規，異議人表示
      能不能開輕一點，並因趕時間催促伊趕快開單，故當時伊
      未立即查證該路口是富華路2 段或大華北街就逕行掣單，
      當伊掣單完成後，異議人當場簽名，且沒有表示任何異議
      ，因墊板是放在第2 份複寫紙後面，伊當時未查覺墊板未
      更換到第1 份罰單，當伊看到第2 份罰單上面已有異議人
      的簽名，跟異議人說她簽寫的力道很重，有複寫到第2份
      上面，伊就把2 張通知單拿給異議人等語明確，復有舉發
      違規通知單、桃園縣政府警察局蘆竹分局書函在卷可稽。
      衡以異議人對於員警於舉發當時告知其闖2 次紅燈，並對
      於罰單因複寫關係，共在2 張罰單上簽收一節並不否認，
      且依當時證人林育民站立位置係大華街之左側與異議人同
      向，並無號誌誤認之可能，因證人林育民並無法橫跨大華
      街當場攔停異議人，僅能騎乘警用機車追趕，堪認證人林
      育民前揭所述真實可採。再者依證人林育民目擊異議人闖
      紅燈後，隨即騎乘警用機車在後追趕，因異議人於南青路
      、富華路2 段交岔路口再次紅燈右轉，並乘富華路2 段燈
      號為綠燈時，而直接向前行進，證人林育民即在南青路直
      接左轉，在富華路2 段處攔停異議人，前後不到2 分鐘等
      節，倘依異議人所辯其確實在南青路待轉，證人林育民攔
      停異議人之位置不可能在富華路2 段（即異議人所稱八股
      路前方200 公尺處），並有證人庭呈舉發位置圖可佐，益
      徵證人林育民所證真實可採。
（三）觀以大華街及南青路交岔口、南青路及富華路2 段交岔路
      口，此2 個路口之號誌並非位於同一筆直道路上之連續2
      個號誌，異議人在第1 次紅燈右轉時，其目視所見僅有大
      華街及南青路交岔口紅燈號誌，待紅燈右轉後直行南青路
      時，又見南青路及富華路2 段交岔路口為紅燈號誌，再次
      紅燈右轉，其前後2 次紅燈右轉顯然基於個別之決意至明
      ，雖時間、空間緊密，但並非基於單一決意，自難評價為
      「一行為」，則異議人前後2 個紅燈右轉行為應分別處罰
      。又員警於掣單時雖將第2 個違規地點誤寫為大華北街，
      惟員警於攔停時已將其2 次紅燈右轉之違規事實告知異議
      人，且異議人對於該日行經路口並不爭執，該行政處分之
      特定性及明確性並無疑義，原處分機關將違規地點誤載為
      「大華北街」，顯屬誤寫、誤繕，而不影響本件受處分人
      、受處分事實之特定性，且為事後可得更正事項，並非重
      大瑕疵，而不影響行政處分之效力，是由本院逕以更正違
      規地點為「富華路2 段」，附此敘明。
（四）按受處分人，不服主管機關依道路交通管理處罰條例第8
      條所為之處罰，得於接到裁決書之翌日起20日內，向管轄
      地方法院聲明異議，同條例第87條第1 項定有明文。又依
      道路交通管理處罰條例第87條規定向管轄法院聲明異議之
      期間，自裁決書送達之翌日起算，並得依法扣除在途期間
      及聲請回復原狀；交通法庭認聲明異議不合法律上之程式
      或其異議權已經喪失者，應以裁定駁回之，道路交通案件
      處理辦法第12條、第18條前段亦分別定有明文。次按處理
      違反道路交通管理事件，有關文書送達之程序，依行政程
      序法之規定，違反道路交通管理事件統一裁罰基準及處理
      細則第5 條定有明文。而行政程序法第72條規定：送達，
      於應受送達人之住居所、事務所或營業所為之；同法第73
      條第3 項則規定：應受送達人或其同居人、受僱人、接收
      郵件人員無正當理由拒絕收領文書時，得將文書留置於應
      送達處所，以為送達。查本件桃監裁罰字第裁00-0000000
      00號裁決書之裁決日期為98年4 月8 日，該裁決書於98年
      4 月9 日送達於異議人位於桃園縣蘆竹鄉蘆竹村蘆竹260
      號戶籍地，由其同居人即異議人之祖母代為簽名收受，此
      有卷附交通部公路總局新竹區監理所桃園監理站送達證書
      可稽，故本件裁決書已合法送達，其異議期限應自異議人
      收受裁決書即98年4 月9 日之翌日即98年4 月10日起算20
      日內為之，異議人遲至98年5 月4 日始具狀向原處分機關
      聲明異議，有聲明異議狀上之收文章戳可憑，其異議顯已
      逾法定期間，依前揭法條意旨，應以裁定駁回之。
五、綜上，原處分機關依道路交通管理處罰條例第53條第2 項、
    第63條第1 項第3 款規定，各裁處異議人罰鍰600 元及各記
    違規點數3 點，依法自屬有據。異議意旨指摘原處分不當，
    為無理由，應予駁回。至原處分機關依道路交通管理處罰條
    例第63條第3 項裁處異議人吊扣駕駛執照1 個月，並應接受
    道路交通安全講習部分，已逾異議期間，應裁定駁回。
六、據上論斷，應依道路交通案件處理辦法第18條前段、第19條
    ，裁定如主文。
中    華    民    國    98    年    12    月    31    日
                  交通法庭    法  官  張瓊華
以上正本證明與原本無異。
如不服本裁定，應於送達後5 日內，向本院提出抗告狀。
                              書記官  李宜娟
中    華    民    國    99    年    1     月    6     日

司法院資訊處製作；財團法人民間司法改革基金會備份。
